最高法院刑事裁定　　　　　　　　　　　　　　　　八十七年度台抗字第三二二號
　　抗　告　人　甲○○
右抗告人因違反貪污治罪條例等罪案件，不服台灣高等法院中華民國八十七年六月二
十四日駁回其聲請具保停止羈押之裁定(八十七年度聲字第六一三號)，提起抗告，本
院裁定如左：
    主  文
原裁定撤銷，應由台灣高等法院更為裁定。
    理  由
本件原裁定以抗告人甲○○及其配偶趙瑞媛在原法院聲請意旨略以：抗告人受羈押已
歷二年，是否仍有羈押之必要性，應重新考量。又抗告人前係自動到案接受約談，絕
無逃亡之虞，近年來同樣涉案司法官如邱鎮北、許聰元、黃隆豊、羅紀雄、張炳龍、
蔡信男等人，不論案情輕重，均已於第一審或第二審審理期間獲得交保，而抗告人被
押歷經三審發回更審，如此豈事理之平。再抗告人經羈押，自民國八十五年起，即經
診斷為「憂鬱症」、及「心身症」，且因長期監禁，所有中度憂鬱、焦慮、失眠、注
意力不集中、適應失調、自殺意念及蕁疹等身心症狀，其目前接受抗憂鬱劑、安眠
藥、抗焦慮劑及抗組織胺等治療，但症狀仍在，恐有生命危害之虞。而抗告人配偶罹
「骨盆腔粘連」，且因抗告人在押，獨力照顧二名襁褓子女，無餘力住院或開刀治療
，聲請准許抗告人具保停止羈押；但經原審調查結果，抗告人所罹患者，為慢性疾病
，尚未達非保外治療顯難痊癒之程度，且已函請看守所，於抗告人身體有變化時，通
知原審法院，況依羈押法第二十二條第二項規定，如有緊急情形，看守所亦得先將抗
告人護送至醫院治療，抗告人如仍須治療，可將病情告知看守所醫護人員，至抗告人
親屬罹病，並非具保停止羈押之法定原因，況抗告人之羈押原因尚未消滅，因而裁定
駁回具保停止羈押之聲請。固非毫無見地。
惟按羈押被告以「非予羈押，顯難進行追訴、審判或執行」為其要件之一，又「羈押
之被告現罹疾病，非保外治療顯難痊癒者，如經具保聲請停止羈押，不得駁回」，刑
事訴訟法第一百零一條第一項及第一百十四條第三款，分別定有明文。本件抗告人甲
○○因違反貪污治罪條例等案件，前經原審法院執行羈押，抗告人以其受羈押不合上
開要件及其因罹疾病已達非保外就醫顯難痊癒程度，聲請具保停止羈押，原審僅就抗
告人之病況向執行羈押之臺灣士林看守所函查，據覆稱「抗告人經台北市立陽明醫院
醫師檢診，患有痔瘡、腎水腫、憂鬱症及自殺傾向，痔瘡發炎、出血，目前治療中，
無法預測將來是否有即刻之生命危險性，腎臟結石及腎水腫，目前在所內，無適當藥
物可以治療，亦無法外出檢查，故病情無法預估及判斷，依醫學之推定及經驗，若腎
結石合併之腎水腫不治療，有可能，導致腎臟壞死而引起尿毒症，另因嚴重之蕁痲疹
，已長期服用大量之抗組織胺，若其環境及心理因素之壓力不解除，抗組織胺勢必需
長期服用，恐有危害身體之虞，又因長期羈押導致中等程度之憂鬱，有自殺意念，目
前已予以心理及藥物治療，自殺之可能性，很難預料，若不解除其羈押狀態，憂鬱症
勢必難以恢復，抗告人之痔瘡出血、腎結石合併腎水腫、蕁痲疹、憂鬱症，經所內衛
生課門診處置，並無明顯改善，若欲治癒上述病症，當然得至醫療設備完善之醫院做
妥善之治療」及「抗告人經台北市立陽明醫院醫師來所檢診，簽註抗告人曾於八十五
年十月十一日至陽明醫院檢查，診斷為左側下段輸尿管結石及左側腎水腫，結石合併
腎水腫並無藥物可以治癒，之後，未繼續外出檢查，目前腎水腫狀況未明，戒護課簽
註市立陽明醫院係本所特約醫院，基於戒護考量，本所曾建議抗告人就近手術治療，
惟抗告人家屬擬交保後再至更大型醫院檢查治療，亦未再要求外出治療」，則抗告人
所患疾病有無非保外治療顯難痊癒之情形，自應確實查明，以定其應否許可停止羈押
，乃原審法院既未進一步調查，亦未就其論斷之憑據詳細說明，遽謂抗告人所患為慢
性病，尚未達非保外治療顯難痊癒之程度，且已函請看守所於抗告人身體有變化時通
知原審法院，如有緊急情形，看守所亦得先將抗告人護送至醫院治療，抗告人如仍須
治療，可將病情告知看守所醫護人員云云，且對抗告人已舉證說明其並無「非予羈押
，顯難進行追訴、審判或執行」情形一節，毫未置論，遽予裁定駁回其聲請，自不足
以昭折服。抗告意旨執以指摘原裁定不當，非無理由。應將原裁定撤銷，由原審法院
更為裁定。
據上論結，應依刑事訴訟法第四百十三條前段，裁定如主文。
中      華      民      國    八十七    年      八      月    二十七    日
                              最高法院刑事第十一庭
                                  審判長法官  曾  有  田
                                        法官  林  永  茂
                                        法官  陳  宗  鎮
                                        法官  劉  介  民
                                        法官  魏  新  和
      右正本證明與原本無異
                                              書  記  官
中      華      民      國    八十七    年      九      月      一      日
